【裁判字號】    89,上訴,1010
【裁判日期】    890518
【裁判案由】    毒品危害防制條例
【裁判全文】
臺灣高等法院臺南分院刑事判決      八十九年度上訴字第一一號  Ａ
      上  訴  人  臺灣臺南地方法院檢察署檢察官
      被      告  乙  ○  ○
      指定辯護人  本院公設辯護人  丙  ○  ○
右上訴人因被告違反毒品危害防制條例案件，不服臺灣臺南地方法院八十八年度訴字
第一二八二號中華民國八十九年五月十八日第一審判決（起訴案號：臺灣臺南地方法
院檢察署八十八年度偵字第九二八四號），提起上訴，本院判決如左：
      主      文
上訴駁回。
      理      由
一、公訴意旨略以：被告乙○○於民國八十四年間，因非法販賣、吸食麻醉藥品與違
    反醫師法案件，經台灣台南地方法院分別處有期徒刑四月、五年二月與一年六月
    確定，嗣裁定應執行有期徒刑六年八月，入監服刑後，於八十七年六月二日假釋
    ，仍不知悔改，復基於概括之犯意，於八十七年十月十一日與十月十八日，在台
    南縣官田鄉西庄村西庄八十五之三號住處旁，先後二次販賣第二級毒品安非他命
    給甲○○吸用，每次新台幣（下同）一千元。因認被告乙○○涉犯毒品危害防制
    條例第四條第二項連續販賣第二級毒品罪嫌云云。
二、按犯罪事實應依證據認定之，無證據不得推定其犯罪事實；又不能證明被告犯罪
    者，應諭知無罪之判決，刑事訴訟法第一百五十四條、第三百零一條第一項分別
    定有明文。又認定不利於被告之事實，須依積極證據，苟積極證據不足為不利於
    被告事實之認定時，即應為有利於被告之認定，更不必有何有利之證據，再事實
    之認定，應憑證據，如未能發現相當證據，或證據不足以證明，自不能以推測或
    擬制之方法，為裁判基礎，亦迭據最高法院著有三十年上字第八一六號、及四十
    年臺上字第八六號判例在案。
三、本件公訴人認被告乙○○涉有連續販賣第二級毒品罪嫌，無非以被告初次辯稱不
    認識甲○○，嗣改稱甲○○於八十七年十二月向其要安非他命被拒。惟查甲○○
    於右揭時地，如何向被告購買安非他命，業據證人甲○○於警訊及檢察官偵訊供
    述甚詳並指證無訛；次查被告於警訊供承八十七年七月二日出獄後，於同年九月
    底至十二月二十二日前後三次向綽號「阿賢」者購買六千至九千元之安非他命等
    語，可見被告假釋出獄後，仍有安非他命貨源，甲○○向其購買安非他命，與常
    理無違等資為依據。
四、訊據被告乙○○堅決否認有何右揭犯行，辯稱：伊確實沒有賣過安非他命予甲○
    ○，是因為甲○○欠伊錢，之前又曾經跟伊要過安非他命被拒，可能懷恨在心才
    會這樣說等語。經查：（一）證人甲○○固曾於警訊、偵查時指證稱向被告購買
    安非他命二次，然於原審審理時則結證稱：「（與乙○○）有債務關係，我欠他
    三萬元」、「那時很生氣才會說他在賣毒品，因為我去向他拿安非他命，他不給
    我，一直叫我還錢，我才那樣說的，他確實沒有在賣。」、「安非他命係向陳厚
    柱買的。」等語（見原審八十九年一月二十五日訊問筆錄），核與被告乙○○上
    開辯解大致相符，而與其前在警訊及偵訊中證述情節歧異不一，故其與被告間既
    有債務糾紛，其供述又有重大瑕疵，能否採信已非無疑。（二）被告於警訊時固
    供稱：「（問：你是否認識甲○○？）我不認識，因為我認識很多叫『貴仔』的
    男子，我不知道是不是就是這位。（問：你與甲○○有無仇恨及金錢糾紛？）其
    中有一位約四十歲和我有金錢糾紛。」（見警卷），於第一次偵訊時則供述：「
    （問：八十七年十月十一日及十月十八日各賣一次給甲○○？）沒有，他長的怎
    樣我不清楚，希望傳他來對質。」（見偵查卷第九頁背面），第二次偵訊時與甲
    ○○當庭對質後即明白表示其確實認識甲○○。是被告上開所述並無前後矛盾不
    一之處，亦非全屬無據或與常情相違，應堪以採信。（三）被告固於警訊中供承
    八十七年七月二日出獄後，於同年九月底至十二月二十二日前後三次向綽號「阿
    賢」者購買六千至九千元之安非他命，然縱使被告在假釋出獄後，仍有安非他命
    貨源，惟查，被告於八十七年十月初起，至八十八年一月四日止，連續在官田西
    庄家中施用毒品安非他命，為警查獲，並扣得安非他命二小包及吸食工具一組，
    經台灣台南地方法院以八十八年度毒聲字第二０號裁定送台灣台南看守所附設勒
    戒處所觀察、勒戒後，認有繼續施用毒品傾向，再經以八十八年度毒聲字第三五
    二號裁定令入戒治處所施以強制戒治一年等情，有上開裁定二份及八十八年一月
    二十一日南所勒證字第八八０一０九號證明書等在卷可稽，故被告既仍有吸食安
    非他命之習慣，其有安非他命貨源自不足為奇，然尚不能依此即推論被告有販賣
    安非他命予甲○○之犯行。綜上所述，證人甲○○之供述既有重大瑕疵，而其中
    不利被告部分，亦無證據足認所指與事實相符。此外，復查無其他積極證據足認
    被告有販賣毒品安非他命之犯行，揆諸前開法條規定及說明，應認不能證明被告
    犯罪。
五、原審以不能證明被告犯罪，諭知被告無罪，核無不合。檢察官上訴意旨，仍執前
    詞，以證人甲○○前後不一之證詞係事後勾串為被告開脫之詞，指摘原判決不當
    ，且就不負證明自己無罪義務之被告，主張應為舉證，自非有據。其上訴為無理
    由，應予駁回。
據上論斷，應依刑事訴訟法第三百六十八條，判決如主文。
本案經檢察官劉榮堂到庭執行職務。
中    華    民    國      八十九      年      九      月      二十一    日
                                  臺灣高等法院臺南分院刑事第二庭
                                      審判長法官  游    明    仁
                                            法官  陳    清    溪
                                            法官  蘇    重    信
右正本證明與原本無異。
如不服本判決，應於判決送達後十日內向本院提出上訴狀，其未敘述理由者並應於提
出上訴狀後十日內向本院補提理由書（應附繕本)。
                                      法院書記官  李    珍    鳳
中    華    民    國      八十九      年      九      月      二十五    日


司法院資訊處製作；財團法人民間司法改革基金會備份。
